臺灣彰化地方法院刑事判決　　　　　　 96年度簡上字第287號
公　訴　人　臺灣彰化地方法院檢察署檢察官
上　訴　人
即　被　告　甲○○
上列上訴人即被告因竊盜案件，不服本院北斗簡易庭九十六年度
斗簡字第五六八號，中華民國九十六年十一月二日第一審簡易判
決（九十六年度偵字第六七０三號），提起上訴，本院管轄之第
二審合議庭判決如下：
    主      文
上訴駁回。
甲○○緩刑貳年。
    犯罪事實及理由
一、本案經本院審理結果，認第一審判決認事用法及量刑均無不
    當，應予維持，並引用第一審判決書記載，事實、證據及理
    由（如附件）。
二、上訴人即被告上訴意旨略以：被告甲○○於案發前曾服用控
    制精神官能症之藥物，當時並無竊取電線之意圖，且伊於民
    國（下同）九十六年七月十四日為警查獲接受詢問時，係受
    警員指示，配合警員已先擬制好草稿之筆錄；另警員表示若
    伊不認罪，無法送件等語，伊受不了長時間疲勞轟炸，才不
    得已配合警方，顯見伊於警詢之自白並非出於任意性，原審
    未予詳查，遽為論罪科刑，顯有違誤，爰請求撤銷原判決，
    或准予緩刑之宣告等語。經查：甲○○意圖為自己不法之所
    有，於九十六年七月十四日十七時五十分許，在彰化縣社頭
    鄉○○村○○路○段十六號對面空地，以其在附近拾獲客觀
    之足供兇器使用之老虎鉗一支為工具，竊取臺灣電力股份有
    限公司所有之#2交連PE風雨線三點八公尺《價值約新臺幣（
    下同）五百元》及社頭鄉○○○○○路燈電纜線（2CU14平
    方電纜線）三點六八公尺（價值約四百五十元），得手後尚
    未離去現場之際，即為警當場查獲之事實，業據其於偵查中
    及本院審理時均供承不諱，核與證人即告訴代理人莊捷智、
    鄭國滄於警訊中之指訴情節相符，復有贓物認領保管收據二
    紙、照片四張附卷可稽，此外，又有老虎鉗一支扣案可資佐
    證，本件犯罪事證明確，被告犯行堪以認定。至抗告人辯稱
    ：其警詢筆錄內容非出於自願云云，惟警員為執行公務之公
    務員，與抗告人素無仇怨，豈有無端威逼抗告人編造違法情
    節之必要，且此警詢筆錄業經抗告人閱覽後於文末親自簽名
    ，自堪信與實情相符，抗告人此部分辯解自非可採。
三、核被告所為，係犯刑法第三百二十一條第一項第三款之攜帶
    兇器竊盜罪。原審認定之事實、其所憑之證據及認定之理由
    ，業據原審判決書記載明確，又被告於本院第二審亦坦白承
    認，被告之犯行洵堪認定，原審參酌其犯罪情節，判處本件
    罪刑，核無違誤或不當之處，被告上訴為無理由，應予駁回
    。惟審酌被告前未曾因故意犯罪而受有期徒刑以上刑之宣告
    ，有臺灣高等法院被告全國前案紀錄表附卷可參，念其素行
    尚佳，因一時疏忽而罹刑章，且其事後亦取得被害人諒解，
    有彰化縣社頭鄉調解委員會調解書一份附卷可稽。則被告經
    此次科刑之判決，當知警惕，應無再犯之虞，本院因認對被
    告所宣告之刑，以暫不執行為適當，乃併予宣告緩刑二年，
    以勵自新。
四、至被告上訴意旨表示其患有精神官能症等疾病，精神受有傷
    害等語。然按刑法上之所謂精神障礙或其他心智缺陷，致其
    辨識行為違法或依其辨識而行為之能力，顯著降低，係指行
    為時之精神狀態，對於外界事務之判斷力，較之普通人之平
    均程度顯然減退者而言。又犯罪行為人精神是否有上述情形
    ，固屬醫學上精神病科之專門學問，非有專門精神病醫學研
    究之人，予以診察鑑定，不易判斷。但精神障礙或其他心智
    缺陷，致其辨識行為違法或依其辨識而行為之能力，顯著降
    低，仍屬於行為有責性之判斷範圍，其認定應由法院依職權
    為之，不得視為一種單純之醫學或心理學上概念，進而以此
    概念代替法院之判斷，故雖經醫學專家鑑定行為人之精神狀
    態，提供意見，亦不過作為法院判斷之資料而已，法院非不
    得綜合全部調查所得資料以判斷行為人於行為時有無辨識能
    力顯著降低之情事，並非必須有待於精神病科之醫學鑑定，
    始得據為裁判之基礎。查，本案被告對於其上開犯行之過程
    均能記憶，於警詢、偵訊及本院審理中亦能為完全之陳述，
    有被告之警詢、偵訊、本院審理筆錄在卷可稽，足見被告於
    本案犯行時，其精神狀況應屬正常，並無何精神障礙或其他
    心智缺陷，致其辨識行為違法或依其辨識而行為之能力，顯
    著降低情形，是其前開所陳，尚不足採為有利於其之認定，
    併予敘明。
據上論斷，應依刑事訴訟法第四百五十五條之一第一項、第三項
、第三百六十四條、第三百七十三條、第三百六十八條，刑法第
七十四條第一項第一款，判決如主文。
本案經檢察官張尹敏到庭執行職務。
中　　華　　民　　國　　96　　年　　12　　月　　31　　日
                  刑事第一庭    審判長法  官  葉榮郎
                                      法  官  郭麗萍
                                      法  官  胡宜如
以上正本證明與原本無異。
本件不得上訴。
中　　華　　民　　國　　96　　年　　12　　月　　31　　日
                                      書記官  吳金良
